【裁判字號】    98,易,1116
【裁判日期】    990224
【裁判案由】    傷害
【裁判全文】
臺灣高雄地方法院刑事判決              98年度易字第1116號
公  訴  人  臺灣高雄地方法院檢察署檢察官
被      告  丙○○
選任辯護人  彭大勇律師
上列被告因傷害案件，經檢察官提起公訴（98年度偵字第17633
號），本院判決如下：
    主  文
丙○○犯傷害罪，處有期徒刑參月，如易科罰金，以新臺幣壹仟
元折算壹日。
    事  實
一、丙○○因乙○○尚積欠其新臺幣（下同）108 萬1330元，與
    乙○○間存有債務糾紛，嗣於民國98年5 月4 日22時許，丙○○之友人甲○○（亦為乙○○之債權人）發現乙○○之座
    車，因而尋得乙○○後，即電聯丙○○至高雄市左營區○○○路549 巷巷口處，丙○○抵達現場後，即與乙○○商談債
    務問題，詎於商談過程中之同日23時多許，丙○○因不滿乙○○遲未清償借款，竟基於傷害人身體之犯意，先以腳踢踹
    乙○○之臀部1 下，接續以手持塑膠座椅1 把丟砸乙○○，
    乙○○雖出手阻擋，其左手及左胸仍遭擊中，並因此受有雙
    臀部挫傷、左胸擦傷及左肩、左上臂挫傷之傷害。
二、案經乙○○訴由高雄市政府警察局左營分局移送臺灣高雄地
    方法院檢察署檢察官偵查起訴。
    理  由
壹、證據能力部分
一、按被告以外之人於審判外之言詞或書面陳述，除法律有規定
    者外，不得作為證據，刑事訴訟法第159 條第1 項定有明文
    。查告訴人乙○○於警詢、偵查中之陳述，係屬被告以外之
    人於審判外之言詞陳述，且被告丙○○及其辯護人於本院審
    理時均認此部分證據無證據能力，本院復查無刑事訴訟法第
    159 條之1 至159 條之5 例外得為證據之情況，依前揭規定
    ，自無證據能力。
二、次按被告以外之人於審判外之陳述，雖不符刑事訴訟法第
    159 條之1 至第159 條之4 之規定，而經當事人於審判程序
    同意作為證據，法院審酌該言詞陳述或書面陳述作成時之情
    況，認為適當者，亦得為證據，同第159 條之5 第1 項定有
    明文。本件被告、辯護人及檢察官對本院以下所引用審判外
    陳述之證據，均同意作為本案證據使用，本院審酌各該證據
    作成之情況，並無不法取供等非任意性情況，認為適當，依
    前揭規定，應具有證據能力。
貳、實體部分
一、訊據被告丙○○固不否認於98年5 月4 日經友人甲○○電話
    通知後到高雄市左營區○○○路549 巷巷口與告訴人乙○○
    商談債務乙事，惟否認有何傷害犯行，辯稱：乙○○所受的
    傷是自己造成的，其並未打她云云。辯護人並為被告辯護稱
    ：告訴人傷勢如何造成，被告並不清楚，也與被告無關；因
    告訴人積欠被告100 多萬元債務一直未還，當天只是單純談
    論債務問題，並無傷害告訴人；告訴人此舉恐有誣告之嫌等
    語。經查：
（一）被告與告訴人乙○○間存有債權債務關係，被告並向本院
      民事庭聲請給付票款之訴，經本院高雄簡易庭於98年3 月
      31日以98年度雄簡字第336 號判決乙○○應給付被告新臺
      幣（下同）108 萬1330元；嗣於98年5 月4 日23時許，被
      告經甲○○電話通知後，到達左營大路549 巷巷口處與乙○○商談債務問題，之後並隨同乙○○、甲○○等人前往
      高雄市○○區○○街乙○○母親王朱寶琴住處，由王朱寶
      琴擔任債務保證人，與乙○○簽立債務清償書，乙○○並
      於98年5 月5 日4 時44分因受有雙臀部挫傷、左胸擦傷及
      左肩、左上臂挫傷之傷害至醫院驗傷等情，有上開宣示判
      決筆錄、債務清償書、財團法人天主教聖功醫院診斷證明
      書在卷可考（見警卷第16～18頁，本院審易卷第24頁），
      且為被告所不爭執，是此部分事實堪予認定。
（二）證人即告訴人乙○○於本院審理時證稱：98年5 月4 日22
      時多許，伊原本要去左營大路549 巷那邊找朋友葉文義收
      錢，但沒有見到，而碰到被告、甲○○、王龍傳等人；甲○○、甲○○的五哥、六哥及1 個不知道的人等4 人一起
      到，被告是半小時後才到的；因伊有欠被告及甲○○共
      100 多萬元，甲○○先對伊說你今天跑不掉，今天沒有處
      理好（指債務問題），今天不能走；後來被告約於23時許
      到現場，被告到之後，就開始大聲小叫一直罵，並說今天
      沒有處理好，他寧願錢不要，也要叫兄弟來處理；甲○○
      說伊講的話沒有人會相信，要伊找保證人，並叫被告去買
      本票，但被告離開後沒有買本票回來，是買筆記本；後來
      有寫了1 張200 多萬元的切結書要伊簽，伊說沒有欠那麼
      多錢，伊就不簽，被告就抓狂，就用腳踢伊臀部；被告踢
      伊之後，叫伊要找保證人出來，伊就說沒有人要擔保，之
      後就在現場爭吵，在爭吵時伊等人都站著，伊說要找警察
      來處理，他們都不讓伊走，之後被告就拿塑膠椅往伊這邊
      丟過來，砸到伊左手；原本在談時是站著談，後來坐著談
      ，是坐塑膠椅，每個人坐的款式都不太一樣；被告用椅子
      砸伊之後，伊說要擔保的話乾脆到伊恆豐街的家找伊母親
      或弟弟，當時甲○○有叫她五哥坐伊的車跟伊一起走，又
      跟伊強調說不可以叫伊母親報警；卷附之債務清償書是在
      伊母親家所簽，伊沒有看到見證人戊○○簽名；伊回到家
      根本不知道伊有受傷，是約4 點時在輔仁路住處要洗澡時
      才發現；伊發現受傷後就打電話給伊母親，伊母親就打電
      話去管區那邊，伊母親說管區叫伊打電話給他，伊就用輔
      仁路0000000 號室內電話打電話跟管區說當天晚上的事情
      ，管區叫伊去驗傷，管區說他們這樣是傷害、暴力討債、
      妨害自由；打完電話伊就到聖功醫院去驗傷；伊驗傷時，
      是跟醫院說是晚間11點多時發生的；雙臀部挫傷是因為被
      告用腳踢伊臀部，左胸擦傷是因為被告丟椅子丟到的，左
      肩、左上臂挫傷是因為伊用手去擋住椅子受傷的等語（見
      本院易字卷第31～38、40～44、74頁）；又證人乙○○於
      98年5月5 日4 時3 分2 秒、4 時12分59秒均持用
      0000000000號行動電話撥打其母親恆豐路住處0000000 號
      電話，其母親並於98年5 月5 日4 時19分19秒以住處之
      0000000 號電話撥打管區0000000 號電話後，證人乙○○
      隨即於同日4 時24分3 秒以輔仁路住處0000000 號電話撥
      打0000000 號管區電話，有上開0000000000號、0000000
      號、0000000 號電話雙向通聯紀錄在卷可稽（見偵卷第15
      ～17、42頁），證人即高雄市政府警察局三民第一分局哈
      爾濱派出所警員忠群亦證稱乙○○有於98年5 月5 日打
      電話給伊，派出所同事有跟伊講說有里民於前晚打電話找
      伊等語（見本院易字卷第68、69頁），復有財團法人天主
      教聖功醫院診斷證明書、98年7 月6 日函暨檢附乙○○相
      關病歷資料在卷為憑（見警卷第16頁，偵卷第19～27頁）
      ，核與證人乙○○上開證述情節大致相符，足證證人乙○○上開所述非虛，且證人乙○○業經具結作證，亦應無甘
      冒偽證刑責而虛偽陳述，是其證言應堪採信。
（三）證人甲○○、戊○○雖均於本院審理時證稱當晚在左營大
      路巷口談論債務問題時，被告並未與乙○○發生肢體衝突
      等語（見本院易字卷第48、76頁），然證人甲○○證稱：
      98年5 月4 日22時多許伊剛好從義大醫院出來，經過左營
      大路549 巷時看到乙○○的車，伊下車查看後就走進巷子
      三哥丁○○的家，發現乙○○在那邊聊天，伊在走進去之
      前有打電話給被告，看他要不要來談債務的問題；伊看到
      乙○○時滿激動的，問她債務怎麼還，希望她還錢等語（
      見本院易字卷第47、48頁），則證人甲○○與被告同為告
      訴人之債權人，亦因告訴人遲未償還欠款且避不見面，在
      遍尋告訴人無著及債權無法實現下，內心著急不已，始會
      於返家途中發現告訴人座車蹤跡即下車查看，並於確認為
      告訴人座車後電聯被告到場談論債務問題，顯見其亟欲尋
      得告訴人以解決久未償還欠債之渴望，故而見到告訴人時
      情緒激動，且證人甲○○於本院作證時，亦表示不希望其
      作證時被告及告訴人在場，因為會對告訴人很為難，倘若
      其所述均屬事實而毫無隱瞞，於本院公開審理之程序，及
      證人依法有據實陳述之義務下，何需對告訴人感到為難，
      是以，證人甲○○既與被告同為告訴人之債權人，與被告
      利益相同，且與告訴人間仍存有債務糾紛，所為陳述難免
      對被告有所偏袒。證人戊○○雖證稱當日因與甲○○等人
      一同至醫院探視甲○○母親，且有全程在場等語，亦證稱
      告訴人與伊曾有金錢借貸關係，告訴人是透過甲○○向伊
      借錢，現在尚欠伊5 萬元，欠伊的5 萬元是甲○○替乙○○還的，伊對乙○○不諒解等語（見本院易字卷第75～77
      、79頁），益徵證人戊○○對於告訴人欠錢未還之舉不甚
      諒解，且因該筆款項為證人甲○○代為償還，故對證人甲○○或存有人情壓力，所述難免附和證人甲○○所言，而
      有所偏頗。綜上，證人甲○○、戊○○所述被告當時未與
      告訴人發生肢體衝突等語，均屬迴護被告之詞，尚難採為
      有利被告之認定。
（四）證人即管區警員忠群於本院審理時證稱：乙○○是伊管
      區里民，於98年5 月5 日約10時多至12時許，乙○○打電
      話過來說因為在左營附近有被強制的行為，有受一點傷，
      詢問伊可否到三民第一分局報案，伊建議她在發生地當地
      分局報案處理比較能瞭解狀況；乙○○在電話中有說他有
      受傷，伊請她去驗傷，以便向當地派出所報案；98年5 月
      4 日22時多至隔天乙○○打電話給伊這段期間，乙○○的
      母親有來電詢問，是派出所裡的同事講說有人打電話找伊
      ，詳細時間及當時情況伊忘記了；派出所的電話是
      0000000 號等語（見本院易字卷第68～72頁）；雖否認於
      98年5 月5 日4 時許在派出所有接到告訴人所打的電話，
      然對於告訴人曾致電告知在高雄市左營地區遭人強制並傷
      害等情節，證述明確，甚且告訴人聽從證人忠群之建議
      而前往高雄市政府警察局左營分局左營派出所報案，有卷
      附之調查筆錄為憑（見警卷第4 ～6 頁），證人忠群因
      身為管區警員，每日所需處理之業務繁多，且非本件當事
      人，自無對本件案發時間及經過記憶翔實，況參酌上開告
      訴人及告訴人母親住處電話之雙向通聯紀錄（見偵卷第15
      、42頁），均足以證明告訴人及其母親確實有於98年5 月
      5 日4 時許電聯管區派出所0000000 號電話，尚不因此而
      認告訴人所述不實。
（五）再者，告訴人所受之傷害為雙臀部挫傷、左胸擦傷及左肩
      、左上臂挫傷，傷勢非重，且受傷部位大多為衣物遮蔽之
      處，非能立即發現，況告訴人證稱係於98年5 月5 日約4
      時許在輔仁路住處洗澡時始發現受有上開傷害，是告訴人
      於先前與被告等人一同返回其母親住處簽立債務清償書時
      ，因尚未發現傷勢，故未能告知其母親，亦合於常情，另
      觀之告訴人0000000000號行動電話及住處電話之雙向通聯
      紀錄，告訴人於發現受傷後則電聯其母親，之後亦有與管
      區派出所聯絡之通聯紀錄，更徵告訴人所述應屬事實，而
      無為誣陷被告而自行傷害身體之情形。從而，告訴人上開
      傷害均顯示被告當日確實有以腳踢告訴人臀部及以塑膠椅
      丟砸告訴人，致告訴人受有上開傷害等情至為明確，告訴
      人前揭受傷結果係被告出腳及丟塑膠椅之行為所致，二者
      間確有相當因果關係。
（六）綜上，被告上開所辯，顯係犯後卸責之詞，不足採信。本
      件事證明確，被告傷害犯行，洵堪認定，應依法論科。
（七）至辯護人請求傳訊證人丁○○、王龍傳、王崇義，及聲請
      對被告及告訴人進行測謊鑑定，以證明被告當日有無傷害
      告訴人乙情，然本院認本案待證事實已臻明確，證人丁○○經本院傳拘未到，有高雄市政府警察局左營分局99 年1
      月27日函暨拘提報告書、拘票附卷可查（見本院易字卷第
      93～98頁），辯護人並於本院審理時表示捨棄傳訊證人王
      龍傳及王崇義（見本院易字卷第24頁），是依刑事訴訟法
      第163 條之2 第2 項第3 款規定，本院認為上開調查已無
      必要，附此敘明。
二、核被告所為，係犯刑法第277 條第1 項之傷害罪，被告前後
    所為以腳踢告訴人及拿塑膠椅丟砸告訴人之行為，係基於同
    一傷害犯意，在密切接近之時地所為之數個舉動，且被害人
    同一，僅侵害一個法益，各行為間之獨立性極為薄弱，依一
    般社會健全觀念，難以強行分開，在刑法評價上，應屬接續
    犯而論以一罪。爰審酌被告不思以理性、合法之途徑溝通解
    決與告訴人間之金錢債務糾紛，僅因債務爭執即毆打告訴人
    成傷，所為實有不該，並質疑告訴人提告之目的，而欲以誣
    告罪嫌加諸告訴人，迄未能與告訴人和解，犯後態度難認良
    好，惟其犯罪手段尚非劇烈，且告訴人所受傷勢亦非嚴重，
    又被告無其他犯罪前科，素行尚佳等一切情狀，量處如主文
    所示之刑，並考量被告之智識程度及經濟狀況等情形，諭知
    易科罰金之折算標準，以資懲儆。
據上論斷，應依刑事訴訟法第299 條第1 項前段，刑法第277 條
第1 項、第41條第1 項，刑法施行法第1 條，判決如主文。
本案經檢察官李怡增到庭執行職務。
中    華    民    國    99    年    2     月    24    日
                  刑事第十六庭  審判長法  官  曾逸誠
                                      法  官  林柏壽
                                      法  官  王靖茹
以上正本證明與原本無異。
如不服本判決應於收受送達後10日內向本院提出上訴書狀，並應
敘述具體理由；如未敘述上訴理由者，應於上訴期間屆滿後20日
內向本院補提理由書（均須按他造當事人之人數附繕本）「切勿
逕送上級法院」。
中    華    民    國    99    年    2     月    24    日
                                      書記官  陳鈺甯
附錄本案論罪科刑法條：
中華民國刑法第277條第1項
傷害人之身體或健康者，處 3 年以下有期徒刑、拘役或 1 千元
以下罰金。

司法院資訊處製作；財團法人民間司法改革基金會備份。
